【裁判字號】    97,消債更,614
【裁判日期】    980216
【裁判案由】    更生事件
【裁判全文】
臺灣板橋地方法院民事裁定           97年度消債更字第614號
聲  請  人  甲○○原名陳芳怡.
代  理  人  張文寬律師
上列當事人因消費者債務清理事件聲請更生，本院裁定如下：
    主  文
更生及保全處分之聲請均駁回。
聲請費用由聲請人負擔。
    理  由
一、本件聲請意旨略為：聲請人於民國（下同）95年11月18日與
    最大債權金融機構臺灣新光商業銀行（下稱新光銀行）達成
    協商，自95年12月起分72期，利率6%，每月10日繳交新台幣
    （下同）10,064元。惟嗣後聲請人失業，收入減少，每月收
    入扣除協商條件應清償之金額，無法維持最低基本生活，係
    有不可歸責於己之事由，致履行顯有重大困難，為此聲請裁
    定准予更生等語。
二、按債務人與金融機構協商成立者，不得聲請更生或清算，但
    因不可歸責於己之事由，致履行顯有重大困難者，不在此限
    ；本條例施行前，債務人依金融主管機關協調成立之中華民
    國銀行公會會員辦理消費金融案件無擔保債務協商機制與金
    融機構成立之協商，準用前項之規定，消費者債務清理條例
    （下稱本條例）第151條第5項、第6項分別定有明文。又聲
    請更生或清算不合程式或不備其他要件者，法院應以裁定駁
    回之，但其情形可以補正者，法院應定期間先命補正，復為
    本條例第8 條所明定。次按依債務人與金融機構協商成立者
    ，除非因不可歸責於己之事由，致履行顯有重大困難，否則
    不得聲請更生或清算，本條例第151 條第5 項規定意旨甚明
    。是債務清償方案成立後，固由債務人按其條件履行，惟需
    於其後發生情事變更，在清償期間收入或收益不如預期，致
    該方案履行困難甚或履行不能，因不可歸責於己，始能聲請
    更生或清算。此項規定旨在避免債務人任意毀諾已成立之協
    商，濫用更生或清算之裁判上債務清理程序，蓋以債務清償
    方案係經當事人行使程序選擇權所為之債務清理契約，債務
    人應受該成立之協議所拘束。債務人既已與金融機構協商成
    立，如認該協商方案履行有其他不適當情形，自仍應再循協
    商途徑謀求解決。
三、經查：
（一）聲請人95年度之年所得為484,261元（其中95年12月即繳
      款首期單月收入即高達83,630元），96年1月至96年7月總
      收入有193,499元，96年6月至97年3月總收入亦有407,674
      元，此有聲請人提出之95年度財政部臺北市國稅局綜合所
      得稅各類所得資料清單、合作金庫銀行、中華商業銀行暨
      華南商業銀行存摺封面及內頁影本（即聲請人薪資入帳紀
      錄）在卷可稽。經換算平均月薪資約在27,643元至40,767
      元之間：【計算式：484,261元÷12＝40,355元（95年度
      ）、193,499元÷7＝27,643元（96年1至7月）、407,674
      元÷10＝40,767元（96年6月至97年3月），元以下四捨五
      入】，協商成立前後之收入尚屬穩定且無重大變動。自協
      商成立後迄96年8月間，均能依上開協商結果履行，亦經
      新光銀行向本院陳報明確（見新光銀行97年11月12日民事
      陳報狀），顯見聲請人於成立協商前後之經濟能力並無明
      顯變動，有依原協商條件履行之能力。
 （二）聲請人雖主張其毀諾係因失業，收入減少，每月收入扣
       除協商條件應清償之金額，無法維持最低基本生活等不
       可歸責於己之事實所致。然查：
       1.聲請人於履約期間先後任職於理財家事業股份有限公
         司及新華山林廣告股份有限公司，且每月均有固定之
         薪資所得，業如前述，並無聲請人所稱「因失業，收
         入減少」之情。況以前述聲請人95年度及96年度之平
         均月薪資，扣除每月協商還款10,064元後，聲請人每
         月尚餘17,579元至30,703元得供維持生活所需。聲請
         人按協議金額履行，顯無何無法維持基本生活之情事
         甚明。此由聲請人自95年12月間協商成立後迄96年8
         月間，均能依上開協商結果履行，且未提出有向親友
         借貸以籌措金錢等情事益徵。是聲請人主張於締約後
         因有失業致收入減少之不可歸責於己之事由致履行顯
         有重大困難，亦不足採取。
       2.聲請人雖另主張其每月須支付房屋租金10,000元、交
         通費（駕駛小轎車上下班之加油費用）4,000元、生活
         基本支出（含膳食、醫療、水電、瓦斯費）9,300元、
         汽車貸款5,970元等語，惟聲請人居住於臺北縣，依行
         政院主計處公佈之97年度臺灣省每人每月最低生活費
         用為9,829 元，該最低生活費用即包括食、衣、住、
         行等費用在內，且聲請人既已負債大於資產，本應較
         一般人更節約支出。又上開費用之支出應為聲請人於
         協商之際即已現實存在，聲請人自已將之列入協商金
         額是否逾聲請人之能力之評估。此外，聲請人1人每月
         交通費用即高達4,000元，顯未妥善控制必要支出之費
         用。再由聲請人自95年12月間協商成立後迄96年8月間
         ，均能依上開協商條件履行，有如前述，則於客觀事
         實並未有顯著變動之下，亦難認係協商成立之際或其
         後有何情事變更致生履行有重大困難之情事。
四、綜上，本件聲請人始終未能舉證證明於協商還款期間，有何
    不可歸責於己之事由，致所需之支出增加或收入減少，因而
    有不能履行或履行顯有重大困難之情事，是本院認聲請人所
    稱履行顯有重大困難之情，無足採信。聲請人既未依本院所
    命補正事項，具體陳報補足證據，本院審酌卷存書證，認並
    無聲請人所述其「履行顯有重大困難」情事發生，從而其聲
    請更生，應屬無據，自不應准許。又本件更生之聲請既經駁
    回，則聲請人保全處分之聲請即失所附麗，應一併駁回，爰
    裁定如主文。
中    華    民    國    98    年    2    月    16     日
              民事第二庭    法      官  陳財旺
上為正本係照原本作成
如不服本裁定，應於裁定送達後10日內，以書狀向本院提出抗告
，並繳納抗告費新臺幣1千元
中    華    民    國    98    年    2    月    16     日
                            書  記  官  孫國慧


司法院資訊處製作；財團法人民間司法改革基金會備份。
